【裁判字號】    89,易,4277
【裁判日期】    891107
【裁判案由】    違反勞動基準法
【裁判全文】
臺灣高雄地方法院刑事判決                        八十九年度易字第四二七七號
    公  訴  人  臺灣高雄地方法院檢察署檢察官
    被      告  乙○○
右列被告因違反勞動基準法案件，經檢察官聲請簡易判決（八十九年度偵字第一六六
○四號），本院判決如左：
    主  文
乙○○無罪。
    理  由
一、按刑事訴訟法第四百五十二條規定：「檢察官聲請以簡易判決處刑之案件，經法
    院認為有第四百五十一條之一第四項但書之情形者，應適用通常程序審判之。」
    本件經檢察官聲請以簡易判決處刑，本院認本件尚無法依現存證據而認定犯罪，
    不宜依簡易程序判決處刑，宜改為通常程序案件，並依司法院八十四年十月二十
    三日（四）院台廳刑一字第一九八○九號函修正發布之「法院辦理刑事訴訟簡易
    程序案件應行注意事項」第五條第一項規定，將本件改分為普通案件，依通常程
    序審判，合先敘明。
二、公訴意旨略以：乙○○係高雄市○○街一三二號「蒂塔小吃店」負責人，未經主
    管機關核准，雇用女工甲○午後十時至翌晨六時之時間工作，於八十九年七月七
    日二十三時，為警查獲。因認乙○○涉有違反勞動基準法第七十七條之犯行。
三、公訴人指被告乙○○涉有上開被訴之犯行，無非以被告在警訊中已自白及證人甲
    ○之供證、附卷之臨檢現場檢查記錄，為其論據。
四、按犯罪事實應依證據認定之，無證據不得推定其犯罪事實，又不能證明被告犯罪
    者，應諭知無罪之判決，刑事訴訟法第一百五十四條、第三百零一條第一項定有
    明文。又按刑事訴訟法上所謂認定犯罪事實之證據，係指足以認定被告確有犯罪
    行為之積極證據而言，如未能發現相當證據或證據不足以證明，自不能以推測或
    擬制之方法，以為裁判基礎，最高法院二十九年上字第三一０五號及四十年台上
    字第八十六號分別著有判例；又認定不利於被告之事實，須依積極證據，苟積極
    證據不足為不利被告之認定時，即應為有利於被告之認定，更不必有何有利之證
    據，亦有最高法院三十年上字第八一六號判例可資參照。
五、訊據被告固坦承為上開小吃部之負責人，惟矢口否認有上開被訴之犯行，辯稱：
    上開小吃部尚未開業，甲○係伊女朋友之朋友，係來幫忙，伊並無雇用他，亦無
    付他酬勞等語。查本件經警前往現場查獲時，被告與甲○確實在現場無訛，有高
    雄市政府警察局新興分局臨檢現場記錄一份附卷可稽，堪信為真，惟被告於警訊
    中供稱：「因為剛試賣所以自己在店內照顧，只有乙名女性友人在幫忙。」「甲
    ○是我朋友，見我開了店來店內幫忙。」「、、、甲○是來幫我忙，並沒有論及
    薪資問題。」等語，且證人甲○於警訊中證稱：「我是去幫忙乙○○的，乙○○
    沒雇用我。」「我跟乙○○是朋友關係，我在該電做打雜工作，我是去幫忙的沒
    有月薪。」等語，按僱傭契約之成立係當事人約定，一方於一定或不定期限內為
    他方服勞務，他方給付報酬之契約，民法第四百八十二條定有明文，本件依被告
    上開之供述與證人甲○之證詞，實難認被告與甲○間有成立僱傭契約之行為。而
    卷附之臨檢現場檢查記錄，亦僅能證明被告與證人甲○一同在現場查獲，尚難據
    此即認被告有雇用甲○之證據。綜上，本件被告所辯，上開小吃部尚未正式開業
    ，甲○係伊朋友見伊開店，而前來幫忙，並無雇用甲○等情，應可採信，此外，
    復查無其他積極證據，足認被告涉有上開違反勞動基準法之罪行，犯罪應屬不能
    證明，應法應為無罪之諭知。
據上論斷，應依刑事訴訟法第第四百五十二條、第三百零一條第一項，判決如主文。
本案經檢察官高嘉惠到庭執行職務。
中      華      民      國      八十九      年      十一    月    七    日
                                  臺灣高雄地方法院刑事第六庭
                                      法  官  沈建興
右正本證明與原本無異。
如不服本判決，應於判決送達後十日內，向本院提出上訴狀。
                                      書記官  蔡琬玲
中    華    民    國    八十九    年      十一    月        七        日


司法院資訊處製作；財團法人民間司法改革基金會備份。
